臺灣高等法院高雄分院刑事判決
111年度上易字第148號
上  訴  人  臺灣高雄地方檢察署檢察官
被      告  吳峰州





上列上訴人因被告竊盜案件，不服臺灣高雄地方法院110年度審
易字第749號，中華民國111年2月14日第一審判決（起訴案號：
臺灣高雄地方檢察署110年度偵字第6887號、第7201號），提起
上訴，本院判決如下：
     主  文
原判決撤銷。
吳峰州共同犯竊盜罪，處有期徒刑肆月，如易科罰金，以新臺幣
壹仟元折算壹日。
    事  實
一、吳峰州於民國110年2月23日凌晨1時20分許，駕駛車牌號碼0
    000-00號自用小客貨車，搭載其友人高崇傑（竊盜部分經原
    審以110年度簡字第3263號判處有期徒刑5月確定）行經高雄
    市三民區覺民路288巷附近，其2人下車後，高崇傑見吳Ｏ村
    停放在該巷15號前停車格之車牌號碼000-0000號自用小客車
    內有機器一批，其2人竟意圖為自己不法所有，共同基於竊
    盜犯意聯絡，由吳峰州駕車在附近盤繞等待接應，另高崇傑
    則負責徒手竊取吳Ｏ村車內之藤倉FSM-27S熔接機1台、OTDR
    光纖測試機1台（含盒子內之光纖校正器1支、光纖發射器1
    支、紅外線校正器1支、光纖校正儀1支）、工具箱1個、砂
    輪機1台、光纖纜線1箱及電鑽1支等物（總價值約新臺幣209
    ,500元），得手後，再由吳峰州駕車繞回接應，其2人將上
    開竊取之物品搬上吳峰州所駕駛之車輛後離去，並將竊得之
    物品放在吳峰州車上（即吳峰州位在高雄市鳥松區美山路之
    狗場），吳峰州再於白天載往高崇傑住處交付高崇傑。嗣吳
    Ｏ村報警處理，經警方調閱監視器，並於110年3月17日將吳
    峰州拘提到案，並在高崇傑位於高雄市鳥松區ＯＯ路**之**號
    前1樓2室住處扣得上開藤倉FSM-27S熔接機1台、OTDR光纖測
    試機1台（含盒子內之光纖校正器1支、光纖發射器1支、紅
    外線校正器1支、光纖校正儀1支）、工具箱1個、砂輪機1台
    及電鑽1支等物供警方扣案（此部分已發還吳Ｏ村）。
二、案經吳Ｏ村訴由高雄市政府警察局三民第二分局報告臺灣高
    雄地方檢察署檢察官偵查起訴。
　　理    由
壹、證據能力：
    本判決所引用屬於傳聞證據部分，均已依法踐行調查證據程
    序，被告吳峰州經合法通知無正當理由未到庭，惟就本判決
    所引用各項傳聞證據於原審均未爭執其證據能力，亦未於本
    院言詞辯論終結前聲明異議，本院審酌該等證據作成時情況
    ，並無違法取證之瑕疵，且無顯不可信之情形，以之作為證
    據應屬適當，依刑事訴訟法第159條之5規定，均有證據能力
    。
貳、實體部分：
一、被告吳峰州經傳喚未到庭，惟於原審否認有為本件共同竊盜
    犯行，辯稱：我是受高崇傑所託去載東西，不知道他是偷東
    西，他要我去他家載他去高速公路附近載東西，途經案發地
    點時開過頭，因為那裡是單行道無法回頭，我就先將車子停
    放在巷口轉角，跟高崇傑一起到巷子確認要到哪裡載東西，
    我問高崇傑東西在哪裡，他說他東西還沒有搬下來，叫我先
    去開車，我就開車繞一圈後到指定地點等他，到的時候高崇
    傑站在路旁，東西也堆在他身邊，我當時沒有下車幫他搬東
    西，是他自己把貨物搬到我車上放，我沒有懷疑過那是他偷
    的東西云云。經查：
㈠、被告於110年2月23日凌晨1時20分許，駕車搭載其友人高崇傑
    至高雄市三民區覺民路288巷附近停車，並與高崇傑下車，
    並其先駕車在附近盤繞，之後再返回搭載高崇傑暨物品（即
    吳Ｏ村遭竊之藤倉FSM-27S熔接機1台、OTDR光纖測試機1台《
    內有光纖校正器1支、光纖發射器1支、紅外線校正器1支、
    光纖校正儀1支》、工具箱1個、砂輪機1台、光纖纜線1箱及
    電鑽1支等物品）離去之事實，業據被告於警偵及原審供承
    在卷，並經證人即同案被告高崇傑於警詢、偵訊及原審證述
    明確，另有顯示「被告駕駛甲車搭載高崇傑一同前往案發現
    場附近，其等有一起走入案發巷弄」之監視器錄影畫面擷取
    照片可憑（見警卷第86至99頁）。又吳Ｏ村停放在上址停車
    格之車內物品（即藤倉FSM-27S熔接機1台、OTDR光纖測試機
    1台《內有光纖校正器1支、光纖發射器1支、紅外線校正器1
    支、光纖校正儀1支》、工具箱1個、砂輪機1台、光纖纜線1
    箱、電鑽1支等），確於上述時、地遭高崇傑侵入車內竊取
    等情，亦據證人高崇傑於警偵、原審及證人吳Ｏ村於警偵證
    述綦詳，並有（高崇傑）自願受搜索同意書、高雄市政府警
    察局三民二分局覺民派出所搜索扣押筆錄、扣押物品目錄表
    及贓物認領保管單（見警卷第28至33頁）在卷可憑，此部分
    事實，均可認定。
㈡、證人高崇傑於偵訊證稱：我有於110年2月23日凌晨1點20分，
    在高雄市○○區○○路000巷00號前停車格，偷停放在停車格內
    的車號000-0000號車子裡的熔接機、光纖測試機、工具箱1
    批、砂輪機1台、光纖纜線1箱及電鑽1支。是我從車子上將
    這些物品搬下來，再由吳峰州開車號0000-00小客車載走。
    「（吳峰州幫你載這些東西，他是否知道這些東西是你偷來
    的？）他知道，因為他當時有跟我一起下車到該車的旁邊尿
    尿，我有跟他說我要看車內有什麼東西，我跟他說我先把東
    西搬到旁邊，他先開車去繞2圈，我搬好再通知他來載，他
    再幫我把東西一起搬到車上載走。」「（你為何不叫吳峰州
    在旁把風，還叫他去繞2圈？）那邊是高速公路下的單行道
    ，路邊都停滿車了，他無法停車，所以我叫他先去繞一下再
    回來載東西。」「（你跟吳峰州將這批東西載去哪裡？）先
    載去吳峰州的狗場，在烏松區ＯＯ路的一處狗場，隔天他再將
    東西載去我那邊。」「（為何要先載去狗場再載去你那邊，
    不直接載去你那邊？）因為我那邊是比較高級的住宅區，晚
    上很安靜，那時候是半夜了，怕會吵到別人，引起人家注意
    。」「我跟吳峰州除了這次竊盜外，還有其他一起行竊的案
    件。」「（…《本件》竊盜所得的物品，為何都在你手上？）…
    因為光纖類的東西太特別了，根本沒有管道可以賣出去，因
    為由我負責在賣，所以東西才會都在我那裡。」等語（見偵
    卷第107至109頁），並於原審證稱：「（吳峰州是否知道你
    的職業是油漆工？）知道。」「吳峰州有幫我搬運東西（所
    竊物品）到車上」等語（見原審卷第205、207頁），已詳述
    其與被告一起為本件竊盜犯行之經過。佐以，被告於偵訊亦
    坦承其有於上述時間開車載高崇傑前往上開案發地點，因該
    路段係單行道，其開過頭後，又與高崇傑一起下車往回走，
    並依高崇傑之意，再開車駛 （繞）回高崇傑所指定之地點
    搭載高崇傑及該物品離去，當晚該物品就放在其車上，待白
    天（早上）再載去給高崇傑之事實（見偵卷第123頁），可
    知證人高崇傑所述並非無據，應具有高度可信性。
㈢、雖證人高崇傑於原審改口證稱：我沒有跟被告說我是要去偷
    東西，因為我和被告後來有吵架，才會說被告在我一開始下
    手竊盜時就知道我要偷東西，被告幫我載本件財物時不知道
    東西是我偷來的云云（見本院卷第203至207頁），然此與其
    上開於偵訊所述內容不符，是否可採，已有疑義；又證人高
    崇傑於原審證稱被告係其結識約10年之朋友（見原審卷第20
    5頁），且其2人於本件案發前、後之幾個月內亦多次結伴行
    竊（詳後㈣所述），衡情彼此已有一定之交情，豈會僅因偶
    一吵架，即甘冒犯偽證罪之風險（按：高崇傑上開偵訊有具
    結）、設詞誣陷被告？何況證人高崇傑並無法具體、合理敘
    明究因何事而有故意誣指被告之動機及必要，且本件行竊之
    時間是一般常人就寢之深夜、凌晨時段，倘非其2人是結伴
    行竊，被告怎會於凌晨1時多許特地駕車搭載高崇傑前往上
    址，其2人下車之地點又是吳Ｏ村之車內物品遭竊附近，被告
    既知高崇傑之職業是油漆工，且案發地點亦非高崇傑平時工
    作之案場，而高崇傑要其載運之物品係熔接機、光纖測試機
    、工具箱、砂輪機、光纖纜線及電鑽等物，外觀上即可輕易
    看出與高崇傑平時所從事之油漆工作無涉，又假使該物品係
    高崇傑所合法持有，理應直接載回高崇傑之住處存放，怎會
    僅因害怕「引起人家注意」，而先載回被告之狗場暫放（放
    在被告之車上），待白天後再由被告開車載送交高崇傑，徒
    增輾轉運送之累，綜上各情，足見證人高崇傑上開於原審更
    異偵訊之證詞，顯與常情不符。參以，高崇傑之本件竊盜犯
    行，經原審審理後，亦認定其與被告共同基於竊盜之犯意聯
    絡而為本件犯行，並以「共同」犯竊盜罪而判處有期徒刑5
    月確定，此有原審110年度簡字第3263號判決書暨相關卷證
    資料可參。因此，證人高崇傑嗣於原審所述「我沒有跟被告
    說我是要去偷東西，因為我和被告後來有吵架，才會說被告
    在我一開始下手竊盜時就知道我要偷東西，被告幫我載本件
    財物時不知道東西是我偷來的」云云，充其量祇是礙於同庭
    被告之壓力，配合被告之辯詞所為不實證述，尚難逕採。
㈣、按被告之品性、素行、經歷等資料，倘與其犯罪事實具有關
    聯性，則可容許檢察官提出供為證明被告犯罪之動機、機會
    、意圖、預備、計畫、認識、同一性、無錯誤或意外等事項
    之用；例如被訴竊盜之被告，其先前作案之手法有其特殊性
    ，與本案雷同，檢察官雖不可提出被告以前所犯竊盜事證以
    證明其品格不良而推論犯罪，但可容許提出作為係同一人犯
    案之佐證。查，被告於本件之前，已有多起竊盜等前案紀錄
    ，並入監執行，且於本件案發（110年2月23日）之前、後，
    亦有多次與高崇傑共同行竊之情形，茲就檢察官上訴所舉之
    案例（件）說明如下：
　⒈被告與高崇傑共同基於竊盜之犯意聯絡，於「109年12月1日
    凌晨3時44分許」，一同至高雄市鳳山區文龍東路與文藝街
    口處之停車場附近，分頭尋找行竊標的，嗣於同日凌晨4時2
    4分許，高崇傑在上開停車場見廖Ｏ智之車牌號碼0000-00號
    自小客車後車窗未關，即鑽入車內徒手竊取高爾夫球組2組
    ，得手後，於同日凌晨4時45分許，在附近之文湖街與被告
    會合，並一同步行至文湖街與文藝街口，2人又騎乘機車雙
    載至文龍東路539巷口，此時被告下車，改駕駛車牌號碼000
    0-00號自用小客車前往上開停車場，高崇傑亦騎乘機車返回
    上開停車場，並於同日凌晨5時4分許，將竊得之高爾夫球組
    2組交給被告，被告旋駕駛上開車輛將竊得之高爾夫球組2組
    載離現場，之後被告又將竊得之高爾夫球組2組交付高崇傑
    。
  ⒉被告與高崇傑共同基於竊盜之犯意聯絡，於110年6月21日凌
    晨2時27分許，由其駕駛車牌號碼0000-00號自用小客車搭載
    高崇傑至高雄市○○區○○○路000○0號，由莉Ｏ雅管理顧問有限
    公司管有之未營業飯店，被告持可供兇器使用之斜口鉗及老
    虎鉗，高崇傑則持可供兇器使用之斜口鉗及破壞剪，剪取並
    竊取電纜線共4袋得手，被告並分得其中1袋電纜線（含袋重
    約11.6公斤）。
  ⒊被告與高崇傑、曾淑萍共同基於加重竊盜之犯意聯絡，於110
    年6月22日凌晨3時34分許，由被告駕駛車牌號碼00-0000號
    自小貨車，高崇傑及曾淑萍則騎乘車牌號碼000-0000號普通
    重型機車，一同至上址由莉Ｏ雅管理顧問有限公司管有之未
    營業飯店，並由被告、高崇傑分持上開兇器入內剪取並竊取
    電纜線、毛巾及床套等物品得手，曾淑萍則在外把風，被告
    並分得其中電纜線（含袋重約11.6公斤）、毛巾、床套各1
    袋。
  ⒋而被告上開⒈至⒊犯行，業據原審法院分別以110年度審易字第
    1083號、第1211號，認共同犯竊盜罪、共同犯攜帶兇器竊盜
    罪、犯結夥三人攜帶兇器竊盜罪，各判處有期徒刑3月、7月
    、8月確定（高崇傑、曾淑萍部分略），此有原審法院110年
    度審易字第1083號、第1211號判決及臺灣高等法院被告前案
    紀錄表等相關資料在卷可憑（見本院卷第29至55、97至129
    頁，共犯高崇傑、曾淑萍部分略）。觀諸上述各案，均係被
    告與高崇傑共同行竊，且行竊之時間，與本件同樣是利用一
    般人就寢之深夜、凌（清）晨時段犯案，並由被告與高崇傑
    （或其他共犯）互相分工、支援、接應，犯罪手法、共犯間
    分工等節與本件極為相似，被告既於本件犯罪行為之前已因
    前案共同行竊之犯罪手法有所認識，復於本件案發後，又多
    次與高崇傑一起行竊、犯罪手法亦與本件相似，自得以其前
    科紀錄之品格證據，作為證明其犯罪手法同一性、就高崇傑
    當時是要行竊暨所搬之物品係竊取而來等情所認識之佐證，
    並可證明被告於原審所稱「在本件之前，其未曾與高崇傑共
    犯竊盜」云云（見原審卷第211頁），顯與事實不符。反觀
    證人高崇傑上開於偵訊證稱：「我跟吳峰州除了這次竊盜外
    ，還有其他一起行竊的案件」等語，則與事實相符，可佐其
    前揭於偵訊所證：「吳峰州載這些東西，知道這些東西是我
    偷來的」等情，應屬真實而可採信。再者，由證人高崇傑上
    開於偵訊證稱：「因為光纖類的東西太特別了，根本沒有管
    道可以賣出去，因為由我負責在賣，所以東西才會都在我那
    裡」等語，以及其於偵訊另證述：「（以其他案件為例）如
    果有賣出去，就一起平分這些錢」等情相互勾稽（見偵卷第
    109頁），可知被告與高崇傑一起行竊，所竊得之物品係由
    高崇傑負責對外銷售，再由其2人共享銷贓之金錢利益，茲
    因本件所竊取之物品較不易出售，故於（大部分）未及賣出
    之前即遭警方查扣甚明。從而，被告辯稱：其不知道高崇傑
    搬上其車上之物品係行竊而來云云，顯無可採。
㈤、綜上所述，被告所辯，並無足採；本件事證明確，被告前  
    揭與高崇傑共同行竊之事實，堪以認定，應依法論科。
二、論罪：　 
㈠、核被告所為，係犯刑法第320條第1項之竊盜罪。被告與高崇
    傑就本件竊盜犯行，有犯意聯絡及行為分擔，應論以共同正
    犯。
㈡、被告因涉犯本件竊盜罪嫌，經檢察官提起公訴，起訴書未請
    求對被告所為上開犯行依累犯規定加重其刑。且於法（本）
    院審理時，檢察官亦未就被告構成累犯之事實以及應加重其
    刑之事項，有所主張並具體指出證明之方法。參酌最高法院
     110 年度台上字第5660號判決意旨（即刑事大法庭110年度
    台上大字5660號裁定：「被告構成累犯之事實及應加重其刑
    之事項，均應由檢察官主張並具體指出證明之方法後，經法
    院踐行調查、辯論程序，方得作為論以累犯及是否加重其刑
    之裁判基礎。」），本院於判決時，不得自行認定被告犯行
    構成累犯，並依累犯規定加重其刑，併予指明。
三、上訴論斷：
　　被告與高崇傑共同為本件竊盜犯行，業經本院認定如前，原
    審未予詳查，遽為被告無罪之判決，尚有未合。檢察官上訴
    意旨，執此指摘原判決不當，為有理由，應由本院撤銷改判
    。爰以行為人之責任為基礎，審酌被告於本件行竊之前，已
    有多次竊盜犯罪前案紀錄，並入監執行，有臺灣高等法院被
    告前案紀錄表在卷可憑，竟不知悔改，不思以正當方法獲取
    所需，而於其前案107年11月25日執行完畢後，僅相隔約2年
    多，即與高崇傑一起行竊他人財物，不知尊重他人財產法益
    ，應予非難；又本件竊得財物大部分已發還吳Ｏ村領回，有
    贓物認領保管單在卷可佐（見警卷第33頁），犯罪所生損害
    已有減輕；另兼衡被告自陳之經濟狀況與教育程度（見警卷
    第2頁）、犯罪手法、竊取物品之價值等一切情狀，量處如
    主文第二項所示之刑及易科罰金之折算標準。又本件並無證
    據顯示被告有實際分配取得犯罪所得（按：光纖纜線1箱係
    由高崇傑取得處分權《見警卷第16頁、偵卷第109頁》，此部
    分已於高崇傑所犯竊盜罪併予宣告沒收、追徵；至其他物品
    ，已由吳Ｏ村領回），故不對被告宣告沒收、追徵。
四、被告經合法傳喚無正當理由不到庭（見本院卷第73至77、81
    至93、163、173至174頁），爰依刑事訴訟法第371條規定不
    待其陳述逕行判決。
據上論斷，應依刑事訴訟法第371條、第369條第1項前段、第364
條、第299條第1項前段，刑法第28條、第320條第1項、第41條第
1項前段，判決如主文。
本案經檢察官陳永章提起公訴，檢察官范文欽提起上訴，檢察官
曾靖雅到庭執行職務。
中　　華　　民　　國　　111 　年　　7 　　月　　12　　日
                  刑事第五庭    審判長法  官  簡志瑩
                                      法  官  陳美燕
                                      法  官  唐照明
以上正本證明與原本無異。
如不服本判決應於收受本判決後20日內向本院提出上訴書狀，其
未敘述上訴理由者，並得於提起上訴後20日內向本院補提理由書
狀（均須按他造當事人之人數附繕本）「切勿逕送上級法院」。
中　　華　　民　　國　　111 　年　　7 　　月　　12　　日
                                      書記官  梁雅華
附錄論罪科刑法條全文：
中華民國刑法第320條
意圖為自己或第三人不法之所有，而竊取他人之動產者，為竊盜
罪，處5年以下有期徒刑、拘役或50萬元以下罰金。
意圖為自己或第三人不法之利益，而竊佔他人之不動產者，依前
項之規定處斷。
前二項之未遂犯罰之。